【裁判字號】    92,金訴,40
【裁判日期】    920930
【裁判案由】    洗錢防制法
【裁判全文】
臺灣臺中地方法院刑事判決                          九十二年度金訴字第四號
    公  訴  人  台灣台中地方法院檢察署檢察官
    被      告  丁○○
右列被告因洗錢防制法案件，經檢察官聲請以簡易判決處刑（九十二年度偵字第六二
九四號），本院認為不宜以簡易判決處刑應適用通常程序審理並判決如左：
    主      文
丁○○幫助以意圖為自己不法之所有，以詐術使人交付其物為常業，處有期徒刑柒月
。
    事    實
一、丁○○明知將所設立金融帳戶之存摺、提款卡及密碼等無故交付與並非熟識之人
    使用，將發生被他人用來作為向不特定人詐欺取財之工具，而其於民國九十一年
    十二月間某日，經由中國時報報紙上刊登收購金融帳戶之廣告，得知有不法集團
    ，刊登廣告表示要收購不特定人之帳戶存摺及提款卡使用，丁○○因缺錢花用，
    乃與一不詳姓名年籍之成年男子以中國時報所刊登廣告之0000000000
    及0000000000號電話聯繫後，基於幫助該不詳姓名年籍之成年男子及
    該男子所屬之詐欺集團詐欺取財之不確定故意，在台中市○○路之某便利超商前
    ，以新台幣（下同）七千元之代價，將其在台中縣新社郵局所設立帳號為一０六
    二七五號之郵政儲金帳戶之提款卡連同密碼，出售交付該不詳姓名年籍之成年男
    子。該不詳姓名年籍之成年男子取得丁○○所有上開郵局帳戶資料後，即與其所
    屬之詐欺集團成員，基於共同意圖為自己不法所有之犯意聯絡，以廣告信函上刊
    載「誠泰銀行免押、免保、免設定優惠低利專案，聯絡電話000000000
    0洽林宜珊專員」、「日盛國際商業銀行超低利率貸款，聯絡電話000000
    0000洽周哲章」及「日盛信用貸款拒往、停卡皆可申請，聯絡電話0000
    000000洽林家麗襄理」等廣告，刊明需款人可以電話聯絡，從事「假貸款
    真詐財」之不法行為，對不特定之人施行詐術，從中詐財獲取不法利益牟利，並
    以之為常業。嗣有戊○○、甲○○、丙○○、乙○○等人上當受騙，以上開電話
    與該詐欺集團之成員聯絡，以為真正可以貸款，而依照該集團成員之指示，戊○○於九十一年十二月十八日匯入上開帳戶伍萬柒仟陸佰元，再於九十一年十二月
    十九日匯入柒萬貳仟陸佰元，甲○○於九十二年一月八日匯入上開帳戶貳萬陸仟
    零貳拾元，再於九十二年一月九日匯入貳萬柒仟元，復於九十二年一月十日匯入
    壹萬陸仟貳佰元，丙○○於九十一年十二月二十五日匯入上開帳戶貳萬八仟陸佰
    捌拾元，乙○○於九十二年一月十四日匯入上開帳戶伍萬肆仟陸佰元。嗣因戊○○等人發覺有異而報案，經警循線查獲。
二、案經台中縣警察局東勢分局報請台灣台中地方法院檢查署檢察官偵查後聲請以簡
    易判決處刑，本院依通常程序審理。
    理        由
一、被告丁○○坦承右揭犯罪事實不諱，核與戊○○、甲○○、丙○○、乙○○等人
    於警訊中指述情節相符，並有上開帳戶開戶資料、交易明細單、匯款執據、廣告
    等在卷可稽。按一般人申請存款帳戶極為容易、便利，故除非充作犯罪使用，一
    般正常使用之存款帳戶，並無向他人購買之必要，而現今新聞媒體，對於不肖犯
    罪集團，經常利用收購之存款帳戶，作為詐欺他人財物工具之事例，亦多所報導
    ，被告為智慮成熟之成年人，對此自應知之甚詳，竟仍將其所有前開郵局帳戶存
    摺及提款卡連同密碼，出售予不詳姓名成年男子，嗣該男子所屬之犯罪集團，果
    據以為詐欺取財之匯款帳戶，顯見被告對於該等集團利用其帳戶詐騙他人錢財且
    賴以維生一事，應有預知且其發生並不違背其本意。本案事證明確，被告犯行堪
    以認定。
二、核被告丁○○所為，係幫助犯刑法第三百四十條之常業詐欺取財罪。公訴意旨認
    被告所為係犯洗錢防制法第九條第一項洗錢罪，惟按洗錢防制法所稱之洗錢，係
    指（一）掩飾或隱匿因自己或他人重大犯罪所得財物或財產上利益。（二）收受
    、搬運、寄藏、故買或牙保他人因重大犯罪所得財物或財產上利益。查本案被告
    出售其所有前開郵局帳戶存摺及提款卡之行為，由客觀情狀考其主觀上認知範圍
    ，應僅及於幫助該男子所屬之犯罪集團，使他人陷於錯誤匯款入其帳戶內而詐取
    財物並恃以為生，並無其他確切、積極之事證，足資認定被告就該等常業詐欺集
    團如何運用其帳戶轉帳提領，以掩飾或隱匿因常業詐欺取財所得之情，有所認知
    而提供助力，其復無收受、搬運、寄藏、故買或牙保該詐欺集團犯罪所得財物之
    幫助行為，自不能令被告負洗錢防制法第九條第一項洗錢罪之刑責，惟其基本社
    會事實相同，本院自應予審理，並變更其起訴法條。又被告係幫助他人犯罪，應
    依刑法第三十條第二項規定減輕其刑。爰審酌被告犯罪之動機、目的、手段、所
    生之危害及被害人所受損失與被告犯罪後坦承犯行之態度等一切情狀，量處如主
    文所示之刑。
據上論斷，應依刑事訴訟法第四百五十二條、第二百七十三條之一第一項、第二百九
十九條第一項前段、第三百條，刑法第三百四十條、第三十條第一、二項，罰金罰鍰
提高標準條例第一條前段，判決如主文。
中        華        民        國    九十二    年    九    月    三十    日
                                    法  官  李添興
右正本證明與原本無異。
如不服本判決，應於判決送達後十日內向本院提出上訴狀，上訴於台灣高等法院台中
分院（須附繕本）。
                                    書記官
中        華        民        國    九十二    年    九    月    三十    日
附錄
刑法第三百三十九條（普通詐欺罪）：
意圖為自己或第三人不法之所有，以詐術使人將本人或第三人之物交付者，處五年以
下有期徒刑、拘役或科或併科壹仟元以下罰金。
以前項方法得財產上不法之利益或使第三人得知者，亦同。
前二項之未遂犯罰之。
刑法第三百四十條（常業詐欺罪）：
以犯第三百三十九條之罪為常業者，處一年以上七年以下有期徒刑，得併科五萬元以
下罰金。


司法院資訊處製作；財團法人民間司法改革基金會備份。
